【裁判字號】    96,家抗,3
【裁判日期】    970114
【裁判案由】    指定遺產管理人
【裁判全文】
臺灣花蓮地方法院民事裁定               96年度家抗字第3號
抗  告  人  行政院國軍退除役官兵輔導委員會玉里榮民醫院
法定代理人  乙○○
代  理  人  陳正忠律師
上列當事人間聲請指定遺產管理人事件，抗告人對於民國96年3
月26日本院96年度家聲字第8號第一審裁定提起抗告，本院裁定
如下：
    主  文
原裁定第1項廢棄。
上開廢棄部分，指定財政部國有財產局為被繼承人甲○○之遺產
管理人。
抗告程序費用及聲請程序費用各新台幣壹仟元由被繼承人甲○○
之遺產負擔。
    理  由
一、抗告意旨略以：被繼承人甲○○並非榮民，其進住抗告人醫
    院，係以一般院民身分住院，故抗告人聲請狀即一再載明甲
    ○○為院民，且抗告人及抗告人之上級單位即行政院國軍退
    除役官兵輔導委員會，為被繼承人甲○○之債權人，故原審
    選任抗告人為被繼承人甲○○之遺產管理人乃不宜，抗告人
    亦不願擔任遺產管理人，爰提起抗告，請求另行選任合適者
    擔任遺產管理人等語。並聲明：(一)原裁定主文第1項及所持
    理由予以廢棄；(二)上開廢棄部分，另為適法之裁定、或發回
    原審更為適法之裁定。
二、抗告人於原審聲請意旨略以：被繼承人甲○○於民國83年12
    月16日遷入抗告人醫院以來，均隻身在台，未有親屬，於95
    年9月7日因病死亡，留有現金等遺產，因其無法定繼承人，
    無法選定遺產管理人，抗告人為利害關係人，為此聲請選任
    甲○○之遺產管理人，並准予公示催告等語。
三、經查，被繼承人甲○○僅為抗告人之就醫人，並非榮民乙節
    ，有行政院國軍退除役官兵輔導委員會玉里榮民醫院96年11
    月27日玉醫社字第0960013920號函及所附稱謂註記更正後之
    除戶戶籍謄本在卷可稽（詳本院卷第16-18頁），堪值採信
    。本院斟酌抗告人係被繼承人甲○○之債權人，如兼任被繼
    承人甲○○之遺產管理人，恐有利害衝突之虞，而不利於被
    繼承人甲○○之其他債權人，不宜選任其為遺產管理人。而
    被繼承人甲○○之遺產，於遺產管理人完成清償債權並交付
    遺贈物等清算程序前，是否有賸餘，無從知悉。而被繼承人
    甲○○之遺產於公示催告期滿後，無人承認繼承，則於清償
    債權，並交付遺贈物後，其剩餘財產歸屬國庫。而財政部國
    有財產局為國庫之綜理機關，為國有財產法第9條第2項所明
    定，其備有財產管理之專才，雖其經費支出屬國家資源，但
    保護無人繼承財產之債權人之權利，亦屬政府之義務，且被
    繼承人甲○○之遺產即存款達新台幣4,235,774元，此有財
    政部臺灣省北區國稅局遺產稅免稅證明書附於原審卷可按，
    金額非微，而管理遺產之程序複雜且任務繁重，則於遺產管
    理指定之實際運作，本院認以選任財政部國有財產局為遺產
    管理人較適當，原裁定逕行指定抗告人為遺產管理人，尚有
    未洽，本件抗告為有理由，爰廢棄原裁定主文第1項，並另
    行裁定如主文所示。
四、據上論結，本件抗告為有理由，依非訟事件法第44條、第46
    條、民事訴訟法第495條之1第1項、第450條、第95條、第78
    條，裁定如主文。
中    華    民    國    97    年    1     月    14    日
                臺灣花蓮地方法院民事庭
                    審判長法官  湯文章
                    法      官  鄭光婷
                    法      官  陳燁真
正本係照原本作成。
本裁定除以違背法令為理由，並經本院許可外，不得再抗告。如
提再抗告，應於收受後10日內委任律師為代理人向本院提出再抗
告狀，並繳納再抗告費新台幣1000元。
中    華    民    國    97    年    1     月    14    日
                    法官書記官  唐千惠


司法院資訊處製作；財團法人民間司法改革基金會備份。
